臺灣高等法院高雄分院刑事判決　　　 100年度上訴字第1473號
上　訴　人
即　被　告　盧正雄
上列上訴人因違反森林法案件，不服臺灣屏東地方法院100 年度
訴字第2 號中華民國100 年8 月3 日第一審判決（起訴案號：臺
灣屏東地方法院檢察署99年度偵續字第31號），提起上訴，本院
判決如下：
     主  文
上訴駁回。
     事  實
一、盧正雄明知坐落屏東縣恆春鎮○○○段下大平頂小段187-12
    4 、187-126 、187-132 、187-140 、187-148 地號土地係
    國有林地，未經主管機關許可，不得任意採取國有林之森林
    主產物，竟意圖為自己不法所有，基於竊取森林主產物之犯
    意，先於民國97年9 、10月間某日，前往不知情之鄭明三位
    於屏東縣枋寮鄉○○路155 號住處，向鄭明三表示其有相思
    木及雜木可販賣，雙方並以每公噸新臺幣（下同）1,600 元
    之價格達成買賣合意，盧正雄遂於前開買賣合意後之97年9
    、10月某日至同年12月7 日間之某日，持不詳之工具（無證
    據證明係客觀上可供兇器使用之工具），接續在前開國有林
    地上，竊取屬於行政院農業委員會林務局（下稱林務局）所
    管理，植生於前開土地之相思木及雜木共計100 公噸（山價
    約為18萬7,232 元，元以下四捨五入），得手後暫置於原地
    並通知鄭明三，鄭明三因而指派不知情之尤秋明於97年12月
    7 日至97年12月10日間，以每車20公噸，分5 趟至前開國有
    林地載運上開相思木及雜木至鄭明三上址住處（鄭明三及尤
    秋明部分，另經臺灣屏東地方法院檢察署檢察官以99年度偵
    續字第31號為不起訴處分確定），嗣於97年12月10日下午5
    時許，尤秋明駕駛車牌號碼452-JG號營業大貨車載運前開盧
    正雄所竊取之相思木及雜木共20公噸，欲前往鄭明三前揭住
    處，行經屏東縣恆春鎮屏155 線頭溝段處，因形跡可疑為警
    攔查，始循線查悉上情。
二、案經林務局屏東林區管理處訴由屏東縣政府警察局恆春分局
    報告臺灣屏東地方法院檢察署檢察官偵查起訴。
     理  由
壹、證據能力方面：
    按傳聞法則之重要理論依據，在於傳聞證據未經當事人之反
    對詰問予以核實，乃予排斥，惟若當事人已放棄對原供述人
    之反對詰問權，於法院審判時表明同意該等傳聞證據可作為
    證據，基於證據資料愈豐富，愈有助於真實發現之理念，並
    貫徹刑事訴訟法修法加重當事人進行主義之精神，確認當事
    人對於證據能力有處分權之制度，傳聞證據經當事人同意作
    為證據，法院認為適當者，亦得為證據。本件上訴人即被告
    （下稱被告）盧正雄於本院準備程序時已表示對於全案卷證
    所存證據均同意有證據能力（見本院卷第22至24頁），本院
    復斟酌該等證據並非非法取得，亦無證明力明顯過低之情形
    ，以之作為證據，應屬適當，是依刑事訴訟法第159 條之5
    第1 項規定，應認該等證據均得採為證據。
貳、實體方面：
一、訊據被告盧正雄矢口否認有何竊取森林主產物之犯行，辯稱
    ：我出售給鄭明三的相思木及雜木，都是從我申請整地的屏
    東縣恆春鎮○○○段下大平頂小段180-1 地號土地所砍伐的
    ，我從未在國有土地上砍伐林木過等語。經查：
  (一)坐落屏東縣恆春鎮○○○段下大平頂小段187-124 、187-12
    6 、187-132 、187-140 、187-148 地號等5 筆土地，係國
    有林地，由行政院農業委員會林務局管理之事實，業據證人
    即林務局屏東林區管理處技術士陳盈達於偵查中證述綦詳（
    見偵卷第8 頁），並有各該土地之查詢資料在卷可按（見警
    卷第39頁、第41至44頁）。又被告於證人尤秋明為警查獲前
    約2 、3 個月，即至證人鄭明三位於屏東縣枋寮鄉○○路15
    5 號住處，向鄭明三表示欲以每公斤1,600 元之價格，出售
    相思木及雜木予鄭明三，雙方談妥後，被告並提供屏東縣恆
    春鎮公所97年3 月7 日恆鎮農字第0970002577號函（其上大
    略記載：屏東縣恆春鎮○○○段下大平頂小段180-1 地號土
    地為山坡地保育區農牧用地，整地清除雜木應屬農作行為，
    恆春鎮公所原則同意等語，見警卷第46頁）予鄭明三，嗣鄭
    明三即僱用尤秋明前往載運木材，計自97年12月7 日至同月
    10日止，尤秋明已載運5 車（每車20公噸，包括尤秋明97年
    12月10日為警查獲之20公噸）相思木及雜木至鄭明三前開住
    處，共計載運100 公噸等情，業經被告自陳在卷（見警卷第
    2 至3 頁），核與證人鄭明三及尤秋明分別於警詢及偵查中
    證述情節相符（鄭明三部分見警卷第5 至6 頁、偵卷第19頁
    ；尤秋明部分見警卷第8 頁、偵續卷第28頁）。再前開林木
    之山價約為18萬7,232 元，亦經證人陳盈達於原審證陳在卷
    （見原審卷第37-1頁），並有行政院農業委員會林務局屏東
    林區管理處97年12月24日春業字第0976613259號函附之森林
    主副產物被害價格查定書附卷可憑（見警卷第24頁、第31頁
    ）。是此等部分之事實，均堪認定。
  (二)被告雖執前揭情詞為辯，然查：
  1.證人即員警陳朝清於97年12月10日查獲斯時駕駛車牌號碼45
    2-JG號營業大貨車載運相思木及雜木之尤秋明，經尤秋明聯
    絡被告到場後，尤秋明及被告曾帶同陳朝清前往某置放有怪
    手之地點，斯時尤秋明及被告均曾告知證人陳朝清，該處即
    係砍伐前開林木之地點，翌日陳朝清帶同證人即林務局屏東
    林區管理處技術士陳盈達前往上開地點，經陳盈達於現場以
    GPS 衛星定位，依照經緯度並比照空照圖與地籍圖，始確定
    該遭盜伐林木之地點，即前開5 筆國有林地之情，業經證人
    陳朝清、證人陳盈達分別於警詢、偵查及原審審理時證述明
    確（陳朝清部分見偵卷第14至15頁、偵續卷第49頁；陳盈達
    部分見警卷第21至22頁，偵卷第8 頁，偵續卷第50頁，原審
    卷第36至37-1頁），並有空照圖2 紙附卷可資佐證（見偵續
    卷第30至31頁）。本院審酌證人陳朝清及陳盈達2 人上開證
    述，就本案查獲經過之主要情節，互核大致相符，且其2 人
    分別為依法執行職務之員警及林務局屏東林區管理處之技術
    士，與被告或尤秋明並無任何仇隙，衡情當無誣陷被告或尤
    秋明之必要，是堪認其2 人上揭證述內容，應具相當之憑信
    性，而堪採信。
  2.又被告出售予鄭明三之相思木及雜木多達100 公噸，前已述
    及。然觀之屏東縣恆春鎮公所99年7 月6 日恆鎮觀農字第09
    90009099號函附之被告申請前開大平頂段下大平頂小段180-
    1 地號土地整地清除之申請書，其上承辦人員擬辦部分記載
    ：「經現場勘查結果，地面平坦，整地後確實適合種植果樹
    ，目前還種植少數波羅密及破布子等」等語（見偵續卷第33
    至34頁），並未提及該土地生長有大量之相思木。另參以證
    人陳盈達於偵查中證述：申請區域（指前開大平頂段下大平
    頂小段180-1 地號土地）大都是果園，沒這麼多相思樹等語
    （見偵續卷第28頁）；復於原審結證稱：警方扣到的贓物都
    是山上的東西，被告是帶陳朝清去看大平頂段下大平頂小段
    180-1 地號土地，但我自己套地籍圖有去現場看過，那是果
    園而已，沒有相思樹被砍伐的情形等語（見原審卷第37頁）
    ，亦明確陳稱被告申請整地之前開大平頂段下大平頂小段18
    0-1 地號土地，並無大量之相思木，且亦無相思木被砍伐之
    情形，則被告前開申請之土地上是否有如此龐大之相思木，
    可供被告販賣予證人鄭明三，實難令人無疑。
  3.再者，被告申請整地之前開大平頂段下大平頂小段180-1 地
    號土地上之林木，遭砍伐之時間均超過3 個月，業經證人陳
    朝清於偵查中證述在卷（見偵續卷第50至51頁）；而本案經
    警當場查獲之20公噸之相思木及雜木，均係呈剛砍伐之狀態
    ，則經證人陳盈達於原審結證稱：我有看過贓車上面的相思
    樹跟雜木的狀態，那是剛砍下來的狀態等語明確（見原審卷
    第36頁反面），足認於尤秋明車上被查獲之相思木及雜木，
    與被告申請整地之前開大平頂段下大平頂小段180-1 地號土
    地上砍伐之樹木，二者並不相同。另再參酌被告於警詢及偵
    查中，本均供稱本案經查獲之相思木及雜木，均係在伊申請
    整地之前開土地上砍伐，然於原審竟改稱伊係在申請之範圍
    外砍伐，其後復再改稱係在申請之範圍內砍伐等語（見原審
    卷第24頁正面），而就本案經查獲之相思木及雜木係在何處
    砍伐，此一單純、簡易之事項，供詞一再反覆，益足認被告
    所辯，不足為採。
  4.綜上各節，足徵被告上開辯稱伊販賣予鄭明三之相思木及雜
    木，均係在伊所申請整地之土地上砍伐等語，並非事實，自
    無可採信。
  (三)又被告於尤秋明為警查獲前約2 、3 個月，即向證人鄭明三
    表示欲出售相思木及雜木予鄭明三，雙方談妥後，計自97年
    12月7 日至同月10日止，尤秋明共已載運5 車相思木至鄭明
    三前揭住處（每車20公噸），共計載運100 公噸之情，前已
    述及。而盜伐林木勞費甚大，此為眾所週知之事，則盜伐者
    為免付出甚多勞費後，仍為警查獲之風險，其於確定覓得買
    主後，方著手盜伐行為，應較符合常情，故本件被告應係與
    買主鄭明三談妥交易後，而至尤秋明初次載運林木此段期間
    之某日，著手盜伐行為，茲堪認定。而依前揭被告與鄭明三
    談妥交易及證人尤秋明被查獲之日期推算，足認被告應係於
    與鄭明三買賣合意後之97年9 、10月間某日起至同年12月7
    日間之某日，著手盜伐前開林木，故公訴意旨認被告係於97
    年12月10日盜伐前開林木，尚有誤會。
  (四)至證人尤秋明雖於97年12月10日警詢時供稱：97年12月10日
    11時許，伊由楓港駕駛車牌號碼452-JG號營業大貨車，至恆
    春鎮四溝里找盧正雄到大平頂段下大平頂小段180 地號土地
    附近載雜木及相思木，該地點伊自97年12月7 日至同月10日
    止，共載運5 趟等語（見警卷第8 頁）。惟其就載運前開林
    木之地點所為之陳述，明顯與前揭客觀事證不符，已難遽採
    。況且，證人陳朝清於97年12月10日，在屏155 線頭溝段查
    戶口時，發現尤秋明駕駛大貨車經過，上前攔查，尤秋明即
    駕車有欲衝撞陳朝清之意，經陳朝清追逐約200 公尺，並以
    無線電請求派出所支援後，始將尤秋明攔下等情，業經證人
    陳朝清於偵查中證陳綦詳（見偵卷第14頁），足認證人尤秋
    明斯時應有逃避警方攔查之意，故證人尤秋明為免偵查機關
    因其載運前開林木而認其涉犯罪行，因而依憑被告所提供予
    鄭明三之前開屏東縣恆春鎮公所97年3 月7 日恆鎮農字第09
    70002577號函所記載之准予整地地號，而告知員警係於該地
    點載運林木，尚非不可想像，是自難憑據證人尤秋明前揭所
    述，而為被告有利之認定。
  (五)被告雖舉證人即其鄰地地主廖輝明為證，並經廖輝明於本院
    審理時證陳：被告的地上有相思樹，大約在3 年前，我看到
    他整地要種水果，有將田裡的相思樹及雜木砍下等語（見本
    院卷第35至35頁）。惟揆之證人廖輝明就被告是否曾砍伐前
    開大平頂段下大平頂小段180-1 地號土地上之相思木乙節，
    初始於審判長訊問時，係陳稱：「我不知道被告有沒有砍相
    思樹」等語（見本院卷第35頁）；惟嗣於檢察官詢問時，則
    改稱：「（問：你有無看到被告將相思樹及雜木砍下來？）
    有，他在整地要種水果」等語（見本院卷第36頁），前後所
    述，明顯不一，是證人廖輝明此部分所述是否真實，實難令
    人無疑。再者，97年12月10日（即證人尤秋明為警查獲之日
    ），證人廖輝明不僅不確定被告是否曾至所耕作之前開大平
    頂段下大平頂小段180-1 地號土地，亦不確定其自身是否曾
    至自己之農地耕作，亦經證人廖輝明陳明在卷（見本院卷第
    34頁、第36頁），則證人廖輝明實無從證明尤秋明是日為警
    查獲之林木，是否確係出自被告所耕種之前開大平頂段下大
    平頂小段180-1 地號土地，自難憑據證人廖輝明所言，即為
    被告有利之認定。
  (六)至證人陳朝清固於偵查中證述：當時被告帶我去看怪手的地
    方（即本件被告盜伐林木之地點），有看到汽油桶、鍊鋸等
    工具等語（見偵續卷第50頁）。而鍊鋸為鐵製品，足以傷害
    人之生命、身體，亦為眾所週知之事。惟被告否認有於上揭
    國有林地盜伐林木，前已述及，且觀之本案卷證，亦無證據
    足以證明前開鍊鋸係被告持以盜伐前開林木所用，復無證據
    證明被告另有持何種足以傷害人之生命、身體，而可供兇器
    使用之物品，盜伐上開林木，從而，自難認被告有持兇器犯
    森林法第50條之竊取森林主產物罪，而應依刑法第321 條第
    1 項第3 款之攜帶兇器竊盜罪處斷，附此敘明。
  (七)綜上，被告前揭所辯，核係事後圖卸之詞，不足採信。事證
    明確，其上揭犯行堪以認定。
二、按森林係指林地及其群生竹、木之總稱，森林法第3 條第1
    項定有明文。故是否為森林，應就林地整體觀察，凡林地及
    群生竹、木，皆為森林，最高法院76年度臺上字第925 號、
    88年度臺上字第2123號判決意旨可資參照。又所謂森林「主
    產物」，依國有林林產物處分規則第3 條第1 款之規定，係
    指生立、枯損、倒伏之竹木及餘留之根株、殘材而言，故本
    件被告盧正雄所竊取之相思木及雜木當屬森林主產物無訛。
    復按，森林法竊盜罪為刑法竊盜罪之特別法，依特別法優於
    普通法原則，自應優先適用森林法竊盜罪。故核被告所為，
    係犯森林法第50條之竊取森林主產物罪，應依刑法第320 條
    第1 項之竊盜罪處斷。雖公訴意旨認被告所為，係犯森林法
    第52條第1 項第6 款之竊取森林主產物，為搬運贓物使用車
    輛罪。惟查，本案遭竊取之相思木及雜木多達100 公噸，業
    經認明如前，衡情當係被告與鄭明三達成買賣合意後之97年
    9 、10月間某日起至同年12月7 日間之某日，先行在前開國
    有土地竊取後，堆置在該處，再由證人尤秋明前往載運，此
    觀之被告於警詢自陳：我負責將砍伐後的相思樹及雜木幫忙
    吊上尤秋明的貨車上等語（見警第2 頁）即明。而證人鄭明
    三及尤秋明對於被告本件犯行並不知情，業經臺灣屏東地方
    法院檢察署檢察官為不起訴處分確定，此有其2 人之不起訴
    處分書在卷（見偵續卷第76至78頁）；另證人尤秋明係受僱
    於證人鄭明三前往載運上開相思木及雜木，前亦述及。本件
    搬運竊得之森林主產物者而使用車輛者，既為證人鄭明三及
    尤秋明，且證人鄭明三及尤秋明均不知本件被告竊取森林主
    產物之犯行，又證人尤秋明前往搬運前，上開相思木及雜木
    均已遭被告盜伐得手，而暫置放原處，被告竊取行為業已既
    遂，則證人尤秋明前往搬運被告已竊得之相思木及雜木，自
    與被告之竊盜行為無關，不得繩以被告森林法第52條第1 項
    第6 款之竊取森林主產物，為搬運贓物使用車輛罪，是公訴
    意旨前開所認，尚有未合，惟因此二者社會基本事實同一，
    爰依法變更起訴法條。另按，所謂接續犯之包括一罪，係指
    數行為於同時同地或密切接近之時地實施，侵害同一法益，
    各行為之獨立性極為薄弱，依一般社會健全概念，在時間差
    距上，難以強行分開，在刑法評價上，以視為數個舉動之接
    續施行，合為包括之一行為予以評價，較為合理，則屬接續
    犯，而為包括之一罪，最高法院86年度臺上字第3295號判例
    意旨可資參照。查本件被告於前揭時間，持不詳之工具，數
    次在前開國有林地上竊取相思木及雜木之犯行，均係因其業
    已與證人鄭明三達成出售100 公噸之相思木及雜木之同一動
    機，基於同一竊盜犯意，在密切接近之時、地實施，並侵害
    同一法益，各行為之獨立性極為薄弱，依一般社會健全概念
    ，在時間差距上，難以強行分開，在刑法評價上，以視為數
    個舉動之接續施行，合為包括之一行為予以評價，較為合理
    ，應論以接續犯之一罪。公訴意旨雖僅就證人尤秋明載運而
    為警查獲之20公噸相思木、雜木部分起訴，而未論究被告竊
    取其餘80公噸林木之犯行，然因被告此部分之犯行與前開竊
    取20公噸林木部分，有接續犯之實質上一罪關係，有如前述
    ，自為起訴效力所及，法院自得併予審理。
三、原審認被告罪證明確，因而適用刑事訴訟法第300 條、森林
    法第50條、刑法施行法第1 條之1 （原判決雖漏列此條文，
    惟因不影響判決本旨，爰由本院逕予補充）等規定，並審酌
    被告為圖一己私利，行竊上開森林主產物為謀財之道，動機
    不良；又其盜採國有林產物，不僅侵害國家財產權，漠視國
    家森林資源，且對森林環境造成影響，毀壞政府、民間多年
    來竭盡能力保育山林、涵養水源以維全民命脈之努力，對森
    林資源之保育造成損害，所為非是，復考量被告所竊取森林
    主產物之數量甚鉅，暨其犯罪之手段尚稱平和、犯後否認犯
    行，態度不佳等一切情狀，量處有期徒刑8 月。經核原判決
    認事用法，均無不合，量刑亦屬允當，被告上訴意旨否認犯
    罪，指摘原判決不當，為無理由，應予駁回。
據上論結，應依刑事訴訟法第368 條，判決如主文。
本案經檢察官郭振昌到庭執行職務。
中    華    民    國   100    年    11    月    9     日
                  刑事第八庭    審判長法  官  李炫德
                                      法  官  張盛喜
                                      法  官  徐美麗
以上正本證明與原本無異。
被告不得上訴。
檢察官如不服本判決應於收受本判決後10日內向本院提出上訴書
狀，其未敘述上訴理由者，並得於提起上訴後10日內向本院補提
理由書狀（均須按他造當事人之人數附繕本）「切勿逕送上級法
院」。
中    華    民    國   100    年    11    月    9     日
                                      書記官  白  蘭
附錄本判決論罪科刑法條：
《森林法第50條》
竊取森林主、副產物，收受、搬運、寄藏、收買贓物或為牙保者
，依刑法規定處斷。